【裁判字號】    89,自,136
【裁判日期】    890504
【裁判案由】    詐欺
【裁判全文】
台灣台中地方法院刑事判決                          八十九年度自字第一三六號
    自  訴  人  甲○○
    代  理  人  許桂挺律師
    被      告  丙○○
                乙○○
右列被告因詐欺案件，經自訴人提起自訴及檢察官移送併辦（八十九年度偵字第二八
五、二三六二、三一一一號），本院判決如左：
    主  文
本件自訴不受理。
    理  由
一、自訴意旨如自訴狀所載。
二、按不得提起自訴而提起者，應諭知不受理之判決，刑事訴訟法第三百三十四條定
    有明文；又非告訴乃論之罪，同一案件經檢察官依刑事訴訟法第二百二十八條規
    定開始偵查者，不得再行自訴，為民國八十九年二月九日修正並公布施行之刑事
    訴訟法第三百二十三條第一項所明定（業於八十九年二月十一日生效）。再者，
    修正刑事訴訟法施行前，已經開始偵查或審判之案件，除有特別規定外，其以後
    之訴訟程序，應依修正刑事訴訟法終結之，刑事訴訟法施行法第二條規定甚明，
    且依該法第五條第二項規定：「修正刑事訴訟法施行前已繫屬於各級法院之簡易
    程序案件，仍依施行前之法定程序終結之」，第六條規定：「修正刑事訴訟法施
    行前，已繫屬於各級法院之附帶民事訴訟，仍應依施行前之法定程序終結之」，
    換言之，僅有簡易程序案件及附帶民事訴訟案件於刑事訴訟法修正施行前已繫屬
    於各級法院者，應依施行前之刑事訴訟法所定程序處理，是以自訴案件倘於上述
    刑事訴訟法第三百二十三條第一項修正施行前繫屬於各級法院者，刑事訴訟法施
    行法既無應適用修正施行前刑事訴訟法之特別規定，則其後之訴訟程序，自應依
    該修正後之規定處理，此即謂「程序從新原則」。因此，偵查在先自訴在後之非
    告訴乃論之罪之案件，如在本次修正生效時尚未終結者，法院即應依修正後之刑
    事訴訟法第三百二十三條第一項規定，以同一案件業經檢察官依第二百二十八條
    規定開始偵查，不得再行自訴為由，依同法第三百三十四條規定判決自訴不受理
    ，始為適法。
三、經查：本件自訴人於八十九年一月三十一日向本院自訴被告丙○○、乙○○如自
    訴狀所載之犯罪事實，有本院收發室收狀章可稽，而之前，自訴人已對被告丙○
    ○就同一犯罪事實於八十八年八月十九日具狀向臺灣臺中地方法院檢察署提出告
    訴，並由該署檢察官於同年十月七日定期傳訊被告丙○○到庭查證，並發函台中
    市第六信用合作社查明乙○○支票存款戶頭之退票等資料，此有臺灣臺中地方法
    院檢察署八十八年度他字第一七三二號偵查卷宗可稽。其後，自訴人又於八十八
    年十二月二十九日對被告丙○○、乙○○二人就與本件同一之犯罪事實具狀向臺
    灣臺中地方法院檢察署提出告訴，並由該署檢察官定八十九年一月二十八日庭期
    傳訊被告二人到庭偵查，此亦有臺灣臺中地方法院檢察署八十九年度他字第二一
    四號偵查卷宗可稽。由上可知，在自訴人提起本件自訴前，同一案件已經檢察官
    依刑事訴訟法第二百二十八條規定開始偵查。嗣該署檢察官分別於八十八年十二
    月十日及八十九年一月二十九日就前開他字案件簽請改分偵字案件，並均經核准
    在案，復有台灣台中地方法院檢察署八十九年度偵字第二八五、二三六二號移送
    併辦卷內簽呈稿可憑。按刑事訴訟法第二百二十八條第一、二項分別規定，「檢
    察官因告訴、告發、自首或其他情事知有犯罪嫌疑者，應即開始偵查」。「又實
    施偵查非有必要，不得先行傳訊被告」。是該條文所謂「開始偵查」者，應以檢
    察官因告訴等方式，知有「犯罪嫌疑」為準，非以檢察官所分之「他案」或「偵
    案」為準，否則檢察官一律以「他案」代替「偵案」辦案，則新修正之上開三百
    二十三條條文，豈不形同具文，即非為立法者之本意。又所謂「犯罪嫌疑」者，
    應指「案件」之構成要件，即被告與犯罪事實而言，此觀刑事訴訟法第二百六十
    四條第一、二、三項分別規定，「提起公訴，應由檢察官向管轄法院提出起訴書
    為之」。「又起訴書，應記載左列事項：(一)被告之姓名、性別、年齡、籍貫、職
    業、住所或居所或其他足資辨別之特徵。(二)犯罪事實及證據並所犯法條」。「又
    起訴時，應將卷宗及證物一併送交法院」。等規定自明。本件自訴人既已就與本
    件之同一案件（包括被告及犯罪事實）於提起自訴前具狀向臺灣臺中地方法院檢
    察署提出告訴，並由該署檢察官定期傳訊被告到庭查證及發函查明相關事項，已
    如前述，依上開說明，檢察官顯已開始為刑事訴訟法第二百二十八條規定之「開
    始偵查」程序，姑不論所分之案件為「他案」或「偵案」，而有所歧異。再查本
    件自訴人提起自訴所訴之罪為詐欺罪，非屬告訴乃論之罪，從而，自訴人對同一
    案件，於檢察官開始偵查後復向本院提起自訴，自已違反前開修正施行之刑事訴
    訟法第三百二十三條第一項規定，揆諸前揭規定及說明，本件爰不經言詞辯論，
    逕予諭知不受理之判決，
四、本件既經本院為不受理之判決，臺灣臺中地方法院檢察署檢察官就同一事實停止
    偵查移送本院併辦部分（八十八年度他字第一七三二號、八十九年度他字第二一
    四號、八十九年度偵字第二八五、二三六二號）及認與本件有連續犯之裁判上一
    罪關係而移送併辦部分（八十九年度偵字第三一一一號），自均應退由檢察官另
    為適法之處理，附此敘明。
據上論斷，應依刑事訴訟法第三百四十三條、第三百零七條、第三百三十四條、中華
民國八十九年二月九日修正施行之刑事訴訟法第三百二十三條第一項前段，判決如主
文。
中      華      民      國    八十九    年      五      月      四      日
                                  臺灣臺中地方法院刑事第六庭
                                          法  官  張  靜  琪
右正本證明與原本無異。
如不服本判決，應於送達後十日內向本院提出上訴狀(須附繕本)，上訴於台灣高等
法院台中分院。
                                          書記官
中      華      民      國    八十九    年      五      月      十      日


司法院資訊處製作；財團法人民間司法改革基金會備份。
